臺灣高等法院刑事裁定
110年度抗字第766號
抗  告  人  顏健忠



上列抗告人即受刑人因聲請定其應執行刑案件，不服臺灣基隆地
方法院中華民國110年3月9日裁定（110年度聲字第209號），提
起抗告，本院裁定如下：
    主  文
抗告駁回。
    理  由
一、原裁定意旨略以：抗告人即受刑人顏健忠（下稱受刑人）因
    違反毒品危害防制條例等案件，經原裁定附表所示之法院判
    處如原裁定附表所示之刑，均已經分別確定在案，有各該判
    決書及本院被告前案紀錄表在卷可稽。再受刑人所犯如原裁
    定附表所示之罪，固分別經判處得易科罰金之罪與不得易科
    罰金之罪，然受刑人業於民國110年2月17日向臺灣基隆地方
    檢察署檢察官就如原裁定附表所示之各罪聲請定應執行刑，
    有同署依修正刑法第50條受刑人是否請求檢察官聲請定應執
    行刑聲請狀1紙在卷可證，茲檢察官聲請定其應執行之刑，
    原審審核認聲請為正當，並具體審酌附表所示之罪之罪名、
    罪質、犯罪時間之間隔等情，依刑事訴訟法第477條第1 項
    ，刑法第53條、第51條第5款之規定，裁定其應執行之刑為
    有期徒刑4年等語。
二、抗告意旨略以：
　㈠刑法第50條數罪併罰有二裁判以上者，各刑合併之刑期以下
    ，但不得逾30年，以緩和宣告刑可能存在之不必要嚴苛。又
    數罪併罰之定應執行刑係出於刑罰經濟與責罰相當之考量，
    並非予以犯罪行為人或受刑人不當之利益，為一種特別的量
    刑過程。相較於刑法第57條所定科刑時應審酌之事項係對一
    般犯罪行為之裁量，定應執行刑之宣告，乃對犯罪行為人本
    身及所犯各罪之總檢視。除應考量行為人所犯數罪反應出之
    人格特性，並應權衡審酌行為人之責任與整體刑法目的及相
    關刑事政策，在量刑權之法律拘束性原則下，依刑法第51條
    第5 款之規定，採限制加重原則，以宣告各刑中之最長期為
    下限，各刑合併之刑期為上限，但最長不得逾30年，資為量
    刑自由裁量權之外部界限，並應受法秩序理念規範之比例原
    則、平等原則、責罰相當原則、重複評價禁止原則等自由裁
    量權之內部抽象價值要求界限之支配，使以輕重得宜，罰當
    其責，俾符合法律授與裁量權之目的，以區別數罪併罰與單
    純數罪之不同。
　㈡然在我國諸多司法判決中，諸如竊盜、恐嚇、詐欺、運輸、
    販賣毒品等相關案件，有如後刑事裁判可資參照：①販賣第
    二級毒品甲基安非他命共3次，每次各判3年10月有期徒刑，
    合計總刑期為11年6月，定應執行刑為4年6月有期徒刑（新
    北地院105年度訴字第668號判決參照）；②竊盜案件共犯38
    件，每件各處有期徒刑8月，適逢96年罪犯減刑條例，所犯
    各罪均符合減刑，故每件改判4月有期徒刑，合計總刑期為1
    2年8月，定應執行刑後為有期徒刑3年（基隆地院96年度易
    字第538號判決參照）；③詐欺案件共犯27件，總刑期為30年
    7月，定應執行刑為有期徒刑4年（最高法院98年度台上字第
    6192號刑事判決參照）；④恐嚇取財等罪，其中恐嚇取財部
    分共犯7件，每件各處有期徒刑6月，詐欺部分109件，每件3
    月，合計有期徒刑20年7月，2罪共計有期徒刑24年1月，定
    應執行刑為3年4月（臺中地院98年度易字第2067號刑事判決
    參照）；⑤詐欺案件各犯19件，其中1至14件各處有期徒刑2
    月，合計有期徒刑2年4月；而15至19件各處有期徒刑3月，
    合計有期徒刑1年3月，兩部分相加總刑期為有期徒刑3年7月
    ，經定應執行刑期為有期徒刑1年10月（臺中地院98年度聲
    字第5043號刑事裁定參照）。綜觀以上，仍可得知毒品危害
    防制條例之案件於聲請數罪併罰時，仍有極大空間能給予行
    為人更生希望，不致因累計刑責嚴苛過重而對更生產生絕望
    負面情緒，致使法律立法再教化之功能成為泡沫空響，失去
    其立法之基本涵義。原裁定之量刑明顯有違量刑之比例原則
    與平等原則，與一般人民之法律情感相悖，而無法達成客觀
    上之適當性、相當性與必要性之價值要求，似有不當裁量之
    違法。
　㈢原裁定不無違背法令而有再審酌謀求救濟之必要，故此懇請
    體諒受刑人施用毒品雖對社會治安與他人安全會有潛藏性之
    相當危害、犯後坦承犯錯，甚至亦有自首，足見其對犯行深
    有悔意，請撤銷原裁定，另為妥適之裁定云云。
三、按數罪併罰之定應執行之刑，係出於刑罰經濟與責罰相當之
    考量，並非予以犯罪行為人或受刑人不當之利益，為一種特
    別的量刑過程。相較於刑法第57條所定科刑時應審酌之事項
    係對一般犯罪行為之裁量，定應執行刑之宣告，乃對犯罪行
    為人本身及所犯各罪之總檢視。除應考量行為人所犯數罪反
    應出之人格特性，並應權衡審酌行為人之責任與整體刑法目
    的及相關刑事政策，在量刑權之法律拘束性原則下，依刑法
    第51條第5 款之規定，採限制加重原則，以宣告各刑中之最
    長期為下限，各刑合併之刑期為上限，但最長不得逾30年，
    資為量刑自由裁量權之外部界限，並應受法秩序理念規範之
    比例原則、平等原則、責罰相當原則、重複評價禁止原則等
    自由裁量權之內部抽象價值要求界限之支配，使以輕重得宜
    ，罰當其責，俾符合法律授與裁量權之目的，以區別數罪併
    罰與單純數罪之不同，兼顧刑罰衡平原則。個案之裁量判斷
    ，除非有全然喪失權衡意義或其裁量行使顯然有違比例、平
    等諸原則之裁量權濫用之情形，否則縱屬犯罪類型雷同，仍
    不得將不同案件裁量之行使比附援引為本案之量刑輕重比較
    ，以視為判斷法官本於依法獨立審判之授權所為之量刑裁奪
    有否裁量濫用之情事。此與所謂相同事務應為相同處理，始
    符合比例原則與平等原則之概念，迥然有別（最高法院100
    年度台上字第21號判決意旨參照）。又法院定執行刑時，茍
    無違法律之內、外部界限，其應酌量減輕之幅度為何，實乃
    裁量權合法行使之範疇，自不得遽指違法（最高法院102年
    度台抗字第932號裁定意旨參照）。
四、經查：
　㈠本件受刑人犯如原裁定附表所示之罪，分別經原裁定附表所
    示之法院判處如原裁定附表所示之刑，且均分別確定在案。
    又原裁定附表編號1、5所示之罪不得易科罰金，而原裁定附
    表編號2至4所示之罪則得易科罰金，屬刑法第50條第1項但
    書第1款情形，依同條第2項規定，須經受刑人請求檢察官聲
    請定其應執行刑，始得依刑法第51條規定定其應執行刑。本
    件受刑人業具狀請求檢察官就附表所示各罪之刑聲請合併定
    其應執行刑，有臺灣基隆地方檢察署依修正刑法第50條受刑
    人是否請求檢察官聲請定應執行刑聲請狀可佐。是原審審核
    卷證結果，認檢察官聲請為正當，定其應執行刑為有期徒刑
    4年，經核係在各宣告刑中刑期最長（有期徒刑2年6月）以
    上，各刑合併之刑期以下之範圍內，與刑法第51條第5款所
    定之外部界限並無違背，亦未逾越自由裁量之內部界限（附
    表編號1至2所示之罪前曾經裁定定應執行有期徒刑1年1月，
    加計附表編號3、4、5之罪之刑期【各經判處有期徒刑6月、
    5月、2年6月】，總和為有期徒刑4年6月）。
　㈡本院綜衡卷存事證及受刑人所犯數罪類型、次數、各罪之侵
    害法益、個別罪質內容、各罪犯罪情節、對其犯罪應予之整
    體非難評價等一切情狀，認原審所定之應執行刑，並未逾越
    法律所規定之範圍，亦無明顯過重而違背比例原則或公平正
    義之情形，於法並無違誤，其所酌定之應執行刑，難認有顯
    然濫用裁量權限而未當之情形。準此，受刑人泛稱原裁定有
    違比例原則、責罰相當原則、重複評價禁止原則云云，容非
    可採。
　㈢又受刑人泛稱其犯後坦承犯行、自首所涉犯行，足見深有悔
    意等節，俱屬個案審理中應審酌之刑法第57條之量刑事由，
    核與數罪併罰應審酌之量刑事由迥然不同，且受刑人所執上
    開事由均經附表所示各該判決於量刑時審酌在內，本院自無
    從就業經衡酌之量刑事由再為重複評價。是受刑人泛以上情
    ，請求從輕酌定其應執行刑云云，亦委無可憑。
五、綜上，原裁定並無違誤或不當之處，受刑人徒憑己意，泛稱
    原裁定有違比例原則、責罰相當原則、重複評價禁止原則，
    並以其犯後坦承犯行、其深有悔意等刑法第57條之量刑事由
    為憑，空言指摘原裁定不當而請求重新定其應執行刑云云，
    其抗告為無理由，應予駁回。　
據上論斷，依刑事訴訟法第412條，裁定如主文。
中　　華　　民　　國　　110 　年　　6 　　月　　30　　日
                  刑事第二十一庭審判長法　官  許宗和
                                      法　官  黃惠敏
                                      法　官  章曉文
以上正本證明與原本無異。
如不服本裁定，應於收受送達後五日內向本院提出再抗告狀。
                                      書記官  賴又瑄
中　　華　　民　　國　　110 　年　　6 　　月　　30　　日